【裁判字號】    98,交聲,397
【裁判日期】    980525
【裁判案由】    聲明異議
【裁判全文】
臺灣臺南地方法院交通事件裁定         98年度交聲字第397號
移送機關    交通部公路總局嘉義區監理所麻豆監理站
受處分人    甲○○
上列受處分人因違反道路交通管理處罰條例案件，對於交通部公
路總局嘉義區監理所麻豆監理站，民國98年3 月24日所為之裁決
處分（處分案號：麻監裁罰字第裁75-MM015731 號），聲明異議
，本院裁定如下：
      主  文
原處分撤銷。
甲○○汽車駕駛人不遵守道路交通標誌、標線、號誌之指示，處
罰鍰新臺幣玖佰元。
      理  由
一、原處分意旨略以：異議人即受處分人甲○○（下稱異議人）
    ，駕駛車牌號碼AQY-955 號重型機車，於民國98年1 月1 日
    14時25分許，在臺南縣玉井鄉○○路與蕉吧年東路口駕車行
    經有燈光號誌管制之交叉路口闖紅燈，經臺南縣政府警察局
    玉井分局望明派出所員警 (下稱舉發機關）以「汽車駕駛人
    ，行經有燈光號誌管制之交岔路口闖紅燈者」違反道路交通
    管理處罰條例（下稱處罰條例）第53條第1 項予以製單舉發
    ，嗣原處分機關即交通部公路總局嘉義區監理所麻豆監理站
    ，以異議人違規事實明確，以處罰條例第53條第1 項、第63
    條及違反道路交通管理事件統一裁罰基準表 (以下簡稱基準
    表)之規定，裁處異議人罰鍰新臺幣（下同）1,800元，並記
    違規點數3點等語。
二、異議意旨略以：異議人於上開之時，固有駕駛AQY-955號重
    型機車行經臺南縣玉井鄉○○路與蕉吧年東路口，然因此處
    並無機車停車格，為使其他行駛車輛通行，故異議人行駛至
    路旁民宅前白線，讓出快、慢車道以利其他車輛通行。而異
    議人係靜止停靠在上開路口等待紅燈，並無原處分機關所稱
    之「闖越」情事。為此聲明異議，請求撤銷原處分云云。
三、按「汽車駕駛人，行經有燈光號誌管制之交岔路口闖紅燈者
    ，處新臺幣1,800 元以上5,400 元以下罰鍰。」、「汽車駕
    駛人，駕駛汽車有不遵守道路交通標誌、標線、號誌指示之
    情形，而本章（汽車）無處罰之規定者，處新臺幣900 元以
    上1,800 元以下罰鍰。」，道路交通管理處罰條例第53條第
    1 項、第60條第2 項第3 款分別定有明文。亦即對於交岔路
    口處之紅燈亮起之後，仍然違規行駛之車輛有上述「闖紅燈
    」及「不遵守道路交通標線指示」2 種處罰之條文。至於何
    種情形依「闖紅燈」處罰，何種情形依「不遵守道路交通標
    線指示」處罰，參酌道路交通標誌標線號誌設置規則第206
    條第5 款第1 目規定：「車輛面對圓形紅燈表示禁止通行，
    不得超越停止線或進入路口。」等語可知，凡車輛於紅燈亮
    起之後超越停止線，未進入路口者，依「不遵守道路交通標
    線指示」處罰，但進入路口之後即應依「闖紅燈」處罰。有
    繪設路口範圍者：車輛無視於紅燈警示，有穿越路口之意圖
    ，而車身已伸入路口範圍亦視同闖紅燈；若僅伸越停止線而
    未達路口範圍者，則視為不遵守標線指示，而應依道路交通
    管理處罰條例60條第2 項第3 款之規定處分之；無繪設路口
    範圍者：以車輛無視於紅燈號誌，而有穿越路口之企圖，其
    車身並已伸越停止線並足以妨害其他方向人（若有行人穿越
    道）、車通行者亦以闖紅燈論處，若僅車身超越停止線則以
    不遵守標線指示視之，合先敘明。
四、本院審查：
  (一)臺南縣警察局玉井分局望明派出所以異議人駕駛車號AQY-95
    5 號重型機車，於民國98年1 月1 日14時25分許行經臺南縣
    玉井鄉○○路與蕉吧年東路口時，以「汽車駕駛人，行經有
    燈光號誌管制之交岔路口闖紅燈者」，製單舉發，有臺南縣
    警察局南縣警交字第MM0000000 號舉發通知單附卷可佐，並
    有違規舉發照片及現場照片2 幀附卷可稽。
  (二)由舉發機關所提出之2 幀照片觀之，異議人所駕駛之車輛已
    超越停止線，然尚未達突入路口以致妨害其他方向人、車通
    行之程度，因此，依前所述，異議人之違規行為係不遵守標
    線指示，乃違反道路交通管理處罰條例第60條第2項第3款之
    「駕駛汽車不遵守道路交通標線之指示」，非原處分機關所
    稱同條例第第53條第1項之「闖紅燈」，故原處分機關及舉
    發機關依道路交通管理處罰條例第53條第1項、第63條第1項
    第3款對異議人處以法定罰鍰新臺幣1,800元，並加記違規點
    數3點等處分，核非適法。雖異議人以其係行駛至路旁民宅
    前白線，讓出快、慢車道以利其他車輛通行等語置辯，惟紅
    燈時行經該路口車輛均應停止，何來須讓其他車輛通行之理
    ，其所辯顯屬無稽，委無足採。
  (三)綜上所述，本件原處機關分認定事實顯有違誤，本院自應依
    法裁定撤銷原處分。惟按汽車駕駛人駕駛汽車有不遵守道路
    交通標線指示之情形，處新臺幣900 元以上1,800 元以下罰
    鍰，道路交通管理處罰條例第60條第2 項第3 款另有明文，
    而異議人確曾有於上開時、地駕駛汽車有不遵守道路交通標
    線指示之違規行為，已如前述，因此，本院仍應依前開規定
    ，並參酌違反道路交通管理事件統一裁罰基準表，另為異議
    人如主文第2 項所示之諭知，以資適法。
五、據上論斷，應依道路交通案件處理辦法第20條前段，裁定如
    主文。
中    華    民    國    98    年    5     月    25    日
                  交通法庭   法  官  廖建彥
以上正本證明與原本無異。
如不服本裁定應於送達後5日內向本院提出抗告狀（應附繕本）
。
                             書記官  吳揆滿
中    華    民    國    98    年    5     月    25    日


司法院資訊處製作；財團法人民間司法改革基金會備份。
